【裁判字號】    97,重訴,445
【裁判日期】    991231
【裁判案由】    損害賠償等
【裁判全文】
臺灣臺中地方法院民事判決  97年度重訴字第445號
原      告    元同五金股份有限公司
法定代理人    林莊鑾嬉
訴訟代理人    林文正
              王文聖律師
上  一  人
複  代理人    黃錦郎律師
              廖君育
被      告    旻貿易有限公司
兼法定代理人  江旻原
共      同
訴訟代理人    許智捷律師
上列當事人間請求損害賠償等事件，本院於99年12月16日言詞辯
論終結，判決如下：
    主    文
被告旻貿易有限公司應給付原告美金187,297元及自民國97年1
月1日起至清償日止按週年利率5%計算之利息。
原告其餘之訴駁回。
訴訟費用由被告旻貿易有限公司負擔。
本判決原告勝訴部分，於原告以新台幣貳佰壹拾萬元供擔保後，
得假執行。但被告旻貿易有限公司如以新台幣陸佰貳拾萬元為
原告供擔保後，得免為假執行。
原告其餘假執行之聲請駁回。
    事 實 及 理 由
壹、程序方面：本件原告起訴原求為：「被告應連帶給付原告新
    台幣6,218,260元及自民國（下同）97年1月1日起至清償日
    止按週年利率5%計算之利息）之判決，嗣於訴訟進行中，變
    更其聲明求為：「被告應連帶給付原告美金187,297元及自
    97年1月1日起至清償日止按週年利率5%計算之利息。」之判
    決。查，原告為前揭聲明之變更前後，均係本於兩造間之同
    一契約，而請求被告返還價金及損害賠償，除計算金額之幣
    別不同外，其餘主張之請求權基礎及事實均同一，是原告上
    開訴之聲明之變更，核屬民事訴訟法第256條規定，不變更
    訴訟標的，而補充或更正事實上或法律上之陳述，非為訴之
    變更或追加，合先敘明。
貳、原告之聲明及陳述要旨：
  一、聲明：
    (一)被告應連帶給付原告美金187,297元，及自97年1月1日起
      至清償日止，按週年利率5%計算之利息。
    (二)原告願供擔保，請准宣告假執行。
  二、陳述要旨：
    (一)原告係以鋁材二次加工業為主要營業項目之業者，而被告
      江旻原除為被告旻貿易有限公司（下稱旻公司）之負
      責人外，另亦經營通勇機械廠運用服務中心，為對於各種
      機械均相當熟悉之人。96年間，被告江旻原明知原告所欲
      購買者，係能切割鋁合金材料之機械，乃向原告推薦美國
      HAAS GR-712型龍門高速加工中心機，而依被告江旻原向
      原告展示之被告旻公司上揭機型機械說明所示，上揭機
      型機械具有「能強有力地切削鋁合金和其他材料，也能快
      速切削木材、塑膠和其他輕質材料」及「提供了一個可重
      切削的穩定平台」功能，另對於該機器標準機能則明確記
      載「重荷鈑金護罩」、「剛性供牙」、「厚重鑄造機體」
      、「主軸速度15000rpm」，且於規格欄第4項載明「加長Z
      軸；立柱加高6英吋；適合予數控龍門加工中心」等語，
      致原告信以為真，乃於96年4月25日與被告旻公司簽訂
      合約書（下稱系爭契約），以美金187,297元之價格向被
      告旻公司購買美國HAAS GR-712型龍門高速加工中心機
      乙台（下稱系爭機器），價金並已付訖。
    (二)詎被告旻公司於96年8月8日至原告公司安裝系爭機器後
      ，系爭機器未久即發生下列不符約定品質：1.無重荷鈑金
      護罩2.機體為鋼造並非厚重鑄造機體3.無加長Z軸亦即Z
      軸無法到達工作機台4.無剛性攻牙亦即攻牙無Q值無法達
      到剛性攻牙之效能，並有1.無法平順切割產品，致產品成
      波浪狀2.主軸震動過大，致床台動柱不穩定3.主軸速度達
      13000rpm以上時，主軸結構產生明顯振幅且易熱4.工作機
      台上之真空吸盤無法發生作用，致工件容易脫落等瑕疵。
      原告除多次通知被告前來處理，惟該等瑕疵依然存在，致
      系爭機器仍未符合前開約定品質外，且因系爭機器之瑕疵
      ，致原告所加工之產品品質不良、損失慘重。嗣經另洽請
      美國HAAS公司在台灣之代理商即訴外人相合企業有限司（
      下稱相合公司）於96年12月17日派員至原告處檢修系爭機
      器，始告知原告系爭機器為刳刨機，而非銑削機，亦即原
      告所買受之系爭機器根本無法作為切割鋁合金材料之用。
      為此，原告發函催告被告旻公司於函到7日內補正瑕疵
      、否則解除系爭契約，詎被告旻公司竟函覆否認兩造間
      有買賣關係，而謂兩造間僅有居間契約關係，並要求原告
      改向美國HAAS公司或其代理商相合公司為催告云云。惟有
      關系爭機器之買賣，均係由兩造進行磋商，價金亦係依被
      告之指示匯入被告之帳戶，系爭機器之買賣關係顯係存在
      於原告與被告旻公司間，茲系爭契約既經原告依法解除
      ，被告旻公司自應將原告所支付之價金返還原告。
    (三)又被告江旻原為對各種機械相當熟悉之人，明知原告之主
      要營業項目為鋁材二次加工業，且欲買受之機器為「能強
      有力地切削鋁合金和其他材料」之銑削機，竟意圖不法所
      有，未盡告知義務，隱瞞兩造契約重要之點即系爭機器為
      刳刨機之事實，將之蒙混為銑削機出售予原告，致原告陷
      於錯誤而為買賣，從而騙取原告之買賣價金，並致原告因
      此所加工生產之產品品質不良，損失慘重，而被告江旻原
      為被告旻公司之董事，就被告江旻原上開執行職務之行
      為所加於原告之損害，原告亦得依侵權行為之法律關係請
      求被告連帶負賠償責任。從而，原告依民法第226、256、
      354、359及260條債務不履行及依民法第184、185條及第
      28條侵權行為法律關係，擇一向被告請求損害賠償。
參、被告之聲明及陳述要旨：
  一、聲明：
    (一)原告之訴及假執行之聲請均駁回。
    (二)如受不利判決，願供擔保免為假執行。
  二、陳述要旨：
    (一)原告於95年初向被告粗略表示欲購買「得切割鋁材」及「
      具備所需長寬行程」之機械，並未指定機械種類為銑削機
      ，亦未告知所需鋁材切割之精密程度，被告依原告所表示
      之需要，居間介紹訴外人美國HAAS公司所生產之哈斯GR系
      列機械，並提供HAAS公司之GR系列說明書及產品規格表等
      資料供原告詳參，該等資料內容皆詳載機械規格及性能，
      同時被告亦提醒原告該機屬於大型機具，與原告現有廠房
      內之小型機械不同，定位精度僅+-0.0508mm、重複定位精
      度僅+-0.0254mm。因當時適逢同年4月10日中國大陸北京
      市舉辦中國國際機床展覽會，美國HAAS公司辦有展場，被
      告為使原告對該機械有較深刻之了解，乃邀請原告親臨會
      場觀看實機，並與現場技師、主管討論是否符合公司需求
      ，原告遂委派股東兼職員林文新（即原告即負責人之子）
      於同年月9日與被告江旻原同往，期間三日皆連續參觀展
      場，林文新亦細心與現場之美國HAAS公司運用工程部主管
      討論機械操作能力。嗣回台後，原告負責人之子林文正請
      求被告協助提供美國HAAS公司關於該機相關資料，以供其
      自行選擇機械規格，被告亦應其要求，委請美國HAAS公司
      在台代理商相合公司提供資料，經原告詳細考慮數日後，
      選擇與標準規格相異之配備，被告依原告指定之配備另請
      相合公司提供報價後，兩造於同年月25日合意簽訂系爭契
      約，明訂原告係「經由」被告公司向美國HAAS公司訂購系
      爭機器，機器規格如系爭契約書之附件，系爭契約並載明
      屬「預約」。經相合公司同意系爭契約所定之規格及價金
      後，旋即以原告名義轉向HAAS公司下Machine Order Form
      ，HAAS公司亦寄送如系爭契約附件所載規格之貨物予原告
      ，並經原告檢測無誤後予以收受。
    (二)按被告旻公司公司係以從事國際貿易為業，並未生產機
      械，並無機器可供出售，而依上所述交易之經過，系爭契
      約乃原告經由被告以預約所定規格向HAAS公司在台代理商
      相合公司為要約，經相合公司承諾原告之要約後，原告與
      HAAS成立買賣關係，故兩造間系爭契約之目的僅是限制被
      告仲介範圍，並非買賣契約。且依HAAS公司之Machine
      Order Form亦可知係直接以原告名義進行訂購，HAAS公司
      接獲訂單後亦係直接向原告寄送PACKING LIST，且HAAS公
      司所開立之發票抬頭亦載明原告，經原告無異議收受後持
      以報稅，系爭機器並由原告逕持PACKING LIST辦理報關、
      提貨，足見系爭機器之買賣當事人為原告與HAAS公司，被
      告於系爭機器之交易中乃為僅收取8%佣金之居間人而已，
      並非系爭買賣契約之出賣人。原告雖將價金交付被告，然
      此係為配合原告提高系爭機器價金金額、以便向銀行貸得
      較多款項之需要，故由被告向原告收受價金後，再代為支
      付予HAAS公司之代理商相合公司。故而，系爭機器之買賣
      縱然有所爭議，原告亦應向HAAS公司為請求。
    (三)再原告並未特別告知其產品所需要之切割方式或切割後要
      求之精密程度，被告實無從知悉原告之需求，在原告於表
      示欲定購機械時，僅要求能切割鋁材及行程大小，並未指
      定機器類型為銑削機之情況下，實無從期待被告能知悉原
      告內心之意思，原告要不得以日後機械使用不符期待，即
      指摘系爭機器功能不符要求，參以前述原告選購系爭機器
      前曾派員前往大陸參觀實機，且自被告介紹該機器時起、
      迄兩造締約之日止，期間長達近一年，原告有充分時間可
      討論、了解及判斷系爭機器之功能，被告江旻原實無故意
      隱瞞系爭機器功能之可言，何況原告本身已擁有6台銑削
      機，對於銑削機之外形、操作及功能應十分瞭解，系爭機
      器無論外型或操作均明顯與原告自有機器不同，系爭機器
      是否為銑削機原告應了然於胸，加以原告事前已參觀過實
      機，並親自向HAAS公司人員請教，原告實無陷於錯誤之可
      能。
    (四)另系爭機器並非無法切割鋁材，僅工件表面之光潔度未符
      原告之需求，然有關工件表面之光潔度問題，原告自始未
      曾提出要求，無從期待被告能知悉原告該部分之要求，故
      而，系爭機器切割工件表面之光潔度縱然不符原告之要求
      ，亦屬原告於交易過程未充分告知或考慮，而應自行承擔
      之交易風險。又系爭機器早於96年8月8日即已安置於原告
      工廠，並經原告確認機械符合合約約定規格且運作正常，
      並簽署安調報告，足見原告已同意受領系爭機器，且其未
      就「鈑金護罩」、「鑄造」等非屬經通常之檢查不能發現
      之瑕疵為主張，依民法356條規定，應視為承認其所受領
      之物，原告不得再主張系爭機器有瑕疵。至原告指系爭機
      器有瑕疵部分，亦非事實，析述如下：(1)無重荷鈑金護罩
      、機體非厚重鑄造機體部分：因原告選購之系爭機器並非
      按HAAS公司所列之標準規格訂購，而系另行選擇與標準規
      格迥異之配備，於原告所選購、系爭契約附件所示之規格
      ，並未記載系爭機器需配備重荷鈑金護罩、厚重鑄造機體
      ，HAAS公司自亦無給付義務，況系爭機器確實部分有重荷
      鈑金護罩、部分機器零件為厚重鑄造。(2)無加長Z軸，亦
      即Z軸無法到達工作機台部分：因原告選購之規格係加長Z
      軸，立柱加高6英吋，但行程仍維持原規格，是系爭契約
      雖約定加長Z軸規格，但未約定延長Z軸行程，系爭機器並
      未存在瑕疵。(3)無剛性攻牙部分：系爭機器確實具有剛性
      攻絲，僅其用語與日系機械Q值用語以攻牙表示之語法不
      同而已，但功能相同，機械仍可正常運作。(4)無法平順切
      割產品、致產品呈波浪狀部分：系爭契約並未針對光潔度
      為約定，系爭機器已符合原廠規範定位精度、重複定位精
      度之範疇。(5)主軸震動過大致床台不穩定、主軸速度達
      13000rpm以上時主軸結構產生明顯振幅且易熱部分：系爭
      機器驗收時並無各該情形，此應係原告事後使用不當所致
      。(6)工作機台上之真空吸盤無法發揮作用、工件易脫落部
      分：原告選購之真空機台不含真空幫浦，系爭機器之真空
      幫浦係原告自行裝設，其能否發生吸引作用，非屬系爭契
      約應負責之範圍。退而言之，縱然系爭機器有瑕疵，然經
      相合公司測試結果，認系爭機器操作功能正常，而系爭機
      器復符合系爭契約附件規格，則系爭契約成立之目的未受
      影響，原告逕予解除契約顯失公平。故而，原告主張解除
      契約、並請求賠償損害，均屬無據。
肆、兩造經法官試行整理、簡化爭點，並同意訂立協議如下：
  一、兩造不爭執之事項：
    (一)原告與被告旻公司於96年4月25日簽訂合約書，原告以
      美金187,297元購買美國哈斯公司（HAAS AUTOMATION,
      INC.）製造之CNC立式龍門高速切削中心機GR-712型一台
      。
    (二)原告已將前述買賣價金匯入被告旻公司帳戶，並已於96
      年8月8日取得所購買之系爭機器。
    (三)原告於96年12月21日以台中法院郵局第924號存證信函通
      知被告旻公司其所購買之機器有不符合約定品質之情事
      ，並催告被告旻公司於函到7日內補正瑕疵交付符合約
      定品質之物，否則解除雙方間契約等語。被告旻公司已
      於96年12月24日收受上開存證信函。
  二、兩造爭執之事項：
    (一)原告與被告旻公司間所簽訂之合約書係居間契約或買賣
      契約？
    (二)原告所取得之機器是否有不符合約定配備及約定品質之情
      事？亦即原告與被告旻公司間之契約是否經原告合法解
      除？
    (三)被告江旻原是否有明知原告係欲購買銑削機，而故意隱瞞
      系爭機器實為刳刨機之事實？
伍、法院之判斷：
  一、原告主張系爭契約為買賣契約，系爭機器之買賣關係存在
      於原告與被告旻公司間等語，為被告所否認，並抗辯系
      爭契約係屬居間契約，乃原告以預約所定規格授權被告
      旻公司向HAAS公司在台代理商相合公司為買賣之要約等語
      。經查：
    (一)按稱居間者，謂當事人約定，一方為他方報告訂約之機
      會，或為訂約之媒介，他方給付報酬之契約。民法第565
      條定有明文。依上開規定，民法居間有二種情形，一為報
      告訂約機會之報告居間，一為訂約之媒介居間，且依同法
      第568條第1項規定，居間人以契約因其報告或媒介而成立
      者為限，得請求報酬。又居間契約為債權契約，僅於契約
      當事人間有其效力，且居間人依前開規定，除對居間契約
      之他方當事人報告訂約機會或為訂約之媒介外，不負何等
      責任。查，原告與被告旻公司於系爭契約之首固載明：
      「元同五金股份有限公司（簡稱甲方）經由旻貿易有限
      公司（簡稱乙方）訂購美國HAAS AUTOMATION,INC製CNC立
      式龍門高速切削中心機GR-712型壹台，規格附件如附件，
      雙方同意訂立預約如後：.... 」等語，惟解釋意思表示
      ，應探求當事人之真意，不得拘泥於所用之辭句，為民法
      第98條所明定，系爭契約之首雖載明原告「經由」被告
      旻公司訂購美國HAAS公司製造之系爭機器，然細譯系爭契
      約通篇內容，並無任何一辭提及被告旻公司僅負向原告
      報告訂約機會或為訂約媒介義務之意，亦未約定如因被告
      旻公司居間而契約成立時，被告旻公司得向原告請求
      居間人之報酬，則是否得僅憑系爭契約有「經由」二字之
      記載，即解釋為原告與被告旻公司間僅有報告訂約機會
      或訂約媒介之居間契約意思合致，已屬滋疑。再參之原告
      與被告旻公司於系爭契約「其他約定」中約明：「1.乙
      方提供裝機試車服務，甲方負責開箱....2.乙方提供操作
      訓練。3.乙方提供自裝船起一年期保證，保證期間內正常
      操作下，零件若有損壞，依FOB條件免費提供更換零件，
      但耗材不包括在內，服務工時免費。」等語，可知被告
      旻公司就原告所購買之系爭機器，對原告負有裝機試車服
      務、操作訓練、一年期保證並保證期間內服務工時免費等
      義務，顯與民法居間契約，居間人除對居間契約之他方當
      事人負報告訂約機會或為訂約媒介之義務外，不負何等責
      任之契約性質不符。抑有進者，被告旻公司自認其就系
      爭機器之買賣，係向訴外人即美國HAAS公司代理商相合公
      司收取8%之佣金等語，按之居間契約為債權契約，僅於契
      約當事人間有其拘束力，苟原告與被告旻公司間系爭契
      約屬居間契約，被告旻公司所得請求居間報酬之契約相
      對人應為原告，焉有向非系爭契約當事人之相合公司請求
      居間報酬之理？足見被告旻公司如有向相合公司取得佣
      金之情事，亦係另基於其與相合公司間之法律關係，而非
      基於原告與被告旻公司間之系爭契約而來，是縱被告
      旻公司實際賺取之利潤為其向相合公司取得之佣金，亦不
      得以之作為原告與被告旻公司間系爭契約屬居間契約之
      論據。從而，被告抗辯原告與被告旻公司間系爭契約係
      居間契約，洵不足採。
    (二)次按稱買賣者，謂當事人約定一方移轉財產權於他方，他
      方支付價金之契約。當事人就標的物及其價金互相同意時
      ，買賣契約即為成立。民法第345條亦有明文。又預約係
      約定將來訂立一定契約（本約）之契約。倘將來係依所訂
      之契約履行而無須另訂本約者，縱名為預約，仍非預約。
      本件兩造所訂契約，雖名為「土地買賣預約書」，但除買
      賣坪數、價金、繳納價款、移轉登記期限等均經明確約定
      ，非但並無將來訂立買賣本約之約定，且自第三條以下，
      均為雙方照所訂契約履行之約定，自屬本約而非預約（最
      高法院64年台上字第1567號判例意旨參照）。查，原告與
      被告旻公司於系爭契約中，不惟已約明原告所訂購機器
      之機型為HAAS GR-712型及價金為美金187,297元，並就原
      告所訂購機器之規格以附件方式詳為約定，原告與被告
      旻公司顯已就買賣契約必要之點即買賣標的物及價金達成
      合意，系爭契約為買買契約，洵屬無疑。且系爭契約更就
      買賣雙方交付買賣標的物及價金之時期、方式等亦詳為約
      明，甚且於「其他約定」乙欄中，更明定原告與被告旻
      公司於系爭機器交付後，分別應盡之前述裝機試車、操作
      訓練、保證期間暨保證之內容等義務，原告與被告旻公
      司就系爭契約之履行細節約定為已屬完備，並無日後尚須
      另行訂定本約之必要，是系爭契約雖有「預約」字樣，仍
      無礙系爭契約係屬買賣契約之本約而非預約之性質，揆諸
      前揭判例意旨甚明。
    (三)被告雖以被告旻公司係以從事國際貿易為業，並未生產
      機械，並無機器可供出售，系爭契約乃原告委託被告以預
      約所定規格向HAAS公司在台代理商相合公司為要約，經相
      合公司承諾原告之要約後，原告與HAAS成立買賣關係，故
      兩造間系爭契約性質上僅屬授權合約，並非買賣契約等語
      為辯。惟查，出賣他人之物已非絕無僅有，況以現今分工
      細密、工商高度發達之社會，製造商製造商品，由代理商
      、經銷商進行銷售，尤屬普遍之現象，被告以旻公司未
      生產機械為由，抗辯原告與被告旻公司間之系爭契約非
      買賣契約，已難逕採。況被告旻公司在系爭契約之附件
      規格之首、於「旻貿易有限公司」「通勇機械廠運用服
      務中心」之下載明「美國HAAS高速.高效率.高精度.工具
      機總經銷」等字樣（見本院卷第一宗第94、95頁），足見
      被告旻公司係以美國HAAS公司之經銷商身分與原告締約
      ，參照卷附被告旻公司提供客戶之說明書末頁（見本院
      卷第一宗第57頁）亦載明「旻貿易有限公司.美國HAAS
      高速工具機總經銷商」等字樣，於被告旻公司邀請客戶
      及同業赴大陸參觀機械展之邀請函（見本院卷第一宗第83
      頁）中亦載明「....本公司所代理美國HAAS也有參展....
      」等語，更足見被告旻公司對外均係以HAAS公司經銷商
      之身分進行交易行為甚明。至被告另以系爭機器係由美國
      HAAS公司之Machine Order Form係直接載明原告為訂購人
      ，並由美國HAAS公司直接向原告寄送PACKING LIST，且
      HAAS公司所開立之發票抬頭亦載明原告等語，抗辯原告與
      美國HAAS公司方為系爭機器買賣契約之當事人，然被告
      旻公司既以HAAS公司經銷商之身分進行交易行為，被告
      旻公司或係基於節稅、或係基於簡化作業流程等原因考量
      ，而依其自己與HAAS公司間之交易或內部關係，要求或指
      示HAAS公司以上開作業方式進行系爭機器之交付，於社會
      交易情況既非少見，更非原告所得置喙，尤無從以系爭機
      器上開交付方式，推定美國FAAS公司為系爭機器買賣契約
      之出賣人，被告旻公司前開所辯各詞，洵不足採。
    (四)基上所述，原告與被告旻公司間之系爭契約係屬買賣契
      約，且買賣之雙方當事人即為原告與被告旻公司，堪予
      認定。
  二、原告主張被告旻公司交付之系爭機器有不符合系爭契約
      約定品質之瑕疵，系爭契約業經原告合法解除等語，為被
      告所否認，並辯稱原告受領系爭機器時，並未就「鈑金護
      罩」、「鑄造」等非屬經通常之檢查不能發現之瑕疵為主
      張，應視為承認其所受領之物，且系爭機器經相合公司測
      試結果，操作功能正常、並符合系爭契約附件規格，則系
      爭契約成立之目的未受影響，原告解除契約顯失公平等語
      。經查：
    (一)卷附原證三之合約書（即本院卷第一宗第10至17頁）為兩
      造間系爭機器買賣契約書之一部分，為被告所自認（見本
      院卷第一宗第161頁背面），而依上開合約書就系爭機器
      之說明，系爭機器之「機器特性」為「厚重鑄造」「鑄鐵
      材料價格和加工成本較貴，但吸震能量比鋼高出十倍，我
      們鑄件都經過瑕疵分析，和強力助條做內部加強，抗撓曲
      和吸收震動，而且每個鑄件都經過徹底檢查，以確保沒有
      瑕疵」並附加有系爭機器機床及底座之照片、系爭機器之
      「標準機能」則為「....‧重荷鈑金護罩‧....‧厚重鑄
      造機體‧主軸速度15000rpm....」（見本院卷第一宗第12
      頁背面、第14頁），綜合被告於系爭機器買賣合約內就系
      爭機器之上開描述及照片所示，被告依兩造間買賣契約之
      約定，至少應交付床身及底座係屬鑄鐵鑄造之機器，始符
      兩造間買賣契約約定之本旨。而經囑託財團法人金屬工業
      研究發展中心（下稱金屬研究中心）依兩造合意之金相複
      製膜方式、就系爭機器之床身及底座材料是否為鑄鐵所製
      造進行鑑定之結果，系爭機器之床身及底座之材料均無石
      墨存在、均非鑄鐵材料，有該中心鑑定報告在卷可按，則
      被告所交付之系爭機器有不符合兩造契約上開約定本旨之
      特性及機能，堪以認定。
    (二)被告雖以原告受領系爭機器時，並未就「鈑金護罩」、「
      鑄造」等瑕疵為主張，應視為承認其所受領之物，且系爭
      機器經相合公司測試結果，操作功能正常、並符合系爭契
      約附件規格，則系爭契約成立之目的未受影響，原告解除
      契約顯失公平等語為辯。然查，系爭機器構成之材料是否
      為鑄鐵所製造，事涉機械材料專業、並需專業方法辨識，
      要非肉眼可得判別，顯非依通常之檢查所得發現，被告以
      原告於受領系爭機器時未為爭執，抗辯原告已承認所受領
      之物，洵無足採。又系爭機器是否符合生產廠商原設定之
      操作功能，與是否符合兩造間系爭買賣契約之約定，係屬
      兩事，不能混為一談，是系爭機器縱經相合公司認定符合
      原廠之各項標準、功能，亦不足作為系爭機器符合兩造買
      賣契約約定品質之本旨，則被告以系爭機器經相合公司測
      試之結果操作正常，作為系爭機器並無欠缺兩造間系爭買
      賣契約約定品質之瑕疵，亦無足採。又「系爭機器床身、
      底座之材料為鑄鐵或鋼鐵，會影響機器之吸震能量，其所
      依據之理由為：依專業書籍--機械材料第5.2節內容敘述
      ：『鑄鐵的制震能（吸震能）起因於石墨，所以石墨的形
      狀和大小，可以支配制（吸）震能。通常石墨愈小，形狀
      愈簡單，制（吸）震能愈小。灰鑄鐵的抗拉強度愈小制（
      吸）震能愈大』....」，並為金屬研究中心前揭鑑定報告
      所載明，而被告於系爭買賣契約書上「機器特性」更載明
      「鑄鐵材料價格和加工成本較貴，但吸震能量比鋼高出十
      倍」，足見系爭機器床身及底座材料是否為鑄鐵所製造，
      就系爭機器之吸震能力影響重大，而機器吸震能力大小復
      將直接影響所生產產品之品質，而原告為從事鋁材二次加
      工業之業者，系爭機器之吸震能力如何自為其購買機器時
      之重要考量，是系爭機器床身及底座之材料既有前述不符
      兩造買賣契約約定本旨之瑕疵，自屬重大瑕疵，而被告
      旻公司既以HAAS公司經銷商之身分對外進行交易行為，被
      告旻公司法定代理人江旻原復另經營通勇機械廠運用服
      務中心，就系爭機器之品質洵難委為不知，則原告主張解
      除兩造間系爭買賣契約，要無顯失公平之處。兩造間系爭
      買賣契約既經原告於96年12月21日以台中法院郵局第第92
      4號存證信函為限期7日補正瑕疵、否則解除契約之催告，
      被告並於同年月24日收受該存證信函，有該存證信函暨掛
      號郵件收件回執附卷可考，而被告逾期未為補正，兩造間
      系爭契約自於96年12月31日生解除之效果，從而，原告依
      民法第259條之規定，訴請被告旻返還買賣價金暨自97
      年1月1日起至清償日止之法定遲延利息，於法自屬有據。
  三、致原告主張被告旻公司代表人江旻原應負侵權行為責任
      ，無非以被告江旻原未盡告知義務，並故意隱瞞兩造契約
      重要之點即系爭機器為刳刨機之事實，將之蒙混為銑削機
      出售予原告，致原告陷於錯誤而為買賣，而騙取原告之買
      賣價金等語為其論據。惟被告否認原告於兩造洽商簽約過
      程中曾告知欲購買之機器係刳刨機或銑削機，而原告迄未
      舉證證明於系爭機器買賣契約簽訂過程中確曾告知欲購買
      銑削機，參之兩造於系爭機器買賣契約上僅標明買賣標的
      為「訂購機型：HAAS GR-712型（規格如附件所述）」，
      並未載明買賣標的為銑削機，如原告有明確要求欲購買銑
      削機，理應於契約書中載明，然卻未為此項記載，則原告
      主張被告江旻原明知原告係欲購買銑削機等語，即難逕信
      為真。又兩造於簽訂系爭機器買賣契約前之96年4月10日
      ，因逢中國大陸北京市舉辦中國國際機床展覽會，美國
      HAAS公司辦有展場，原告應被告之邀，乃派股東兼職員林
      文新（即原告即負責人之子）於同年月9日與被告江旻原
      同往，期間三日皆連續參觀展場，林文新曾於展覽會現場
      與美國HAAS公司運用工程部主管討論機械操作能力等情，
      為原告不爭執之事實，被告江旻原如有欲故意隱瞞系爭機
      器特性、性質、功能之意圖，絕無可能邀同原告派員前往
      參觀該展覽，且連續三日長時間停留於展場，並由林文新
      與HAAS公司人員討論機器性能之理，可知被告交付原告之
      系爭機器雖有不符兩造買賣契約約定本旨之瑕疵，然此應
      僅係單純事後債務不履行之問題，究難以之逕推定被告江
      旻原有何不法意圖，而故意隱瞞系爭機器特性、功能以詐
      取原告價金之情事。從而，原告主張被告江旻原有詐欺之
      不法行為，應依侵權行為之法律關係與被告旻公司負連
      帶賠償責任，於法即屬無據。
  四、綜據上述，兩造間系爭機器買賣契約業經原告合法解除，
      則原告依民法第259條第2款規定，請求被告公司返還買
      賣價金美金187,297元，及自97年1月1日起至清償日止，
      按週年利率5%計算之利息，為有理由，應予准許。至原告
      逾上開範圍之請求，則屬無據，不應准許。
  五、兩造均陳明願供擔保，分別請求宣告假執行及免為假執行
      ，就原告勝訴部分，核均無不合，爰各酌定相當之擔保金
      額分別准許之。至原告敗訴部分，其假執行之聲請即失所
      附麗，應並予駁回。
  六、本件判決之結果已臻明確，兩造其餘攻擊防禦方法，經審
      酌均於判決結果無影響，無庸一一贅述，附此敘明。
陸、訴訟費用負擔之依據：民事訴訟法第79條。
中    華    民    國    99    年    12    月    31    日
                  民事第四庭    法  官  呂麗玉
正本係照原本作成。
如對本判決上訴，須於判決送達後20日內向本院提出上訴狀。如
委任律師提起上訴者，應一併繳納上訴審裁判費。
中    華    民    國    99    年    12    月    31    日
                                書記官  趙振燕

司法院資訊處製作；財團法人民間司法改革基金會備份。
